最高法院刑事判決　　　　　　　　　 110年度台上字第5851號
上　訴　人　吳國恩


上列上訴人因加重詐欺等罪案件，不服臺灣高等法院臺南分院中
華民國110年4 月29日第二審判決（110年度金上訴字第91號，起
訴案號：臺灣臺南地方檢察署108年度偵字第18213號），提起上
訴，本院判決如下：
    主  文
上訴駁回。
    理  由
按刑事訴訟法第377 條規定：上訴於第三審法院，非以判決違背
法令為理由，不得為之。是提起第三審上訴，應以原判決違背法
令為理由，係屬法定要件。如果上訴理由書狀並未依據卷內訴訟
資料，具體指摘原判決不適用何種法則或如何適用不當，或所指
摘原判決違法情事，顯與法律規定得為第三審上訴理由之違法情
形，不相適合時，均應認其上訴為違背法律上之程式，予以駁回
。
查： 
本件原判決：
㈠撤銷第一審關於上訴人甲○○部分之科刑判決，改判依想像競
  合犯之例，從一重論處上訴人如原判決附表（下稱附表）編號
  6、7所示三人以上共同詐欺取財（下稱加重詐欺）共2 罪刑（
  附表編號6 部分：係一行為觸犯加重詐欺罪、洗錢防制法第14
  條第1項之一般洗錢【下稱一般洗錢】罪，處有期徒刑1年1 月
  ；附表編號7 部分：係一行為觸犯加重詐欺罪、一般洗錢罪、
  組織犯罪防制條例第3條第1項後段之參與犯罪組織【下稱參與
  犯罪組織】罪，處有期徒刑1年2月，並定應執行有期徒刑1年3
  月）。已綜合卷內所有證據資料及調查證據之結果，敘明認定
  上訴人有原判決事實欄二所載，於民國108年8月9 日前之某日
  ，經由沈雅威（另經原判決判處罪刑確定）之引介，基於參與
  犯罪組織之犯意，參與綽號「陳力力」之成年男子所屬詐欺集
  團（具有持續性、牟利性之有結構性組織），而與沈雅威、該
  詐欺集團所屬成員（無證據證明該集團成員中有未滿18歲之人
  ），基於意圖為自己不法所有之三人以上共同詐欺取財及掩飾
  、隱匿特定犯罪所得之去向、所在之犯意聯絡，由該詐欺集團
  之不詳成員以如附表編號6、7「詐欺方法」欄所示之詐騙手法
  ，致乙○○、丙○○陷於錯誤，分別將各該編號之款項匯入指
  定之陳偉澤所申辦之第一商業銀行帳戶後，由沈雅威將該指定
  帳戶之提款卡及密碼交予上訴人，再由上訴人於108年8月9 日
  22 時5分許，在臺南市安南區海佃路全家便利商店之自動櫃員
  機提領款項後，交予沈雅威上繳「陳力力」所指定之詐欺集團
  成員等犯行之得心證理由。
㈡並對於上訴人否認犯罪所持辯解：我與沈雅威是多年好友，因
  沈雅威告知要到澎湖工作，無法領錢還人，而委託我代領，領
  完後已將款項連同提款卡交還沈雅威；沈雅威說全部領出來，
  並請我幫忙拿去高速公路永康交流道交給其他人，但沈雅威後
  來說那個人有事情，所以錢就先放在我這邊，等到沈雅威回來
  臺灣再跟我拿等語，以及其原審辯護人為其辯護稱：本件是因
  沈雅威在澎湖工作繁忙，請上訴人幫忙提領金錢還給別人， 2
  人為多年朋友，有一定程度的信賴關係，在沈雅威未告知所提
  領的金錢是詐欺集團的錢之情形下，上訴人才會去提領該等款
  項，並未受有任何報酬，且上訴人是大大方方去提領金錢，並
  無任何隱蔽，可證明上訴人確實不知道所提領款項是屬於詐欺
  集團的錢。又當時沈雅威既然是在澎湖工作，在外地工作身上
  帶太多現金，實屬不便，且沈雅威請託的內容是要上訴人幫忙
  提領現金還給別人，故沈雅威必須請託在臺灣之他人領錢，而
  上訴人雖曾於99年間因擔任詐欺集團車手，遭臺灣臺北地方法
  院判處罪刑，但該案與本案存在明顯的差異，亦即上訴人在該
  案是獲有報酬，上手也明確告知所提領的金錢是屬於詐騙所得
  ，而本件並無獲得報酬，亦不知是詐欺集團款項，不得依此即
  認上訴人有參與本件犯行之故意。另上訴人雖曾自沈雅威處拿
  過3張提款卡，但其中1張是2 人一起外出吃東西時，因沈雅威
  在講電話，而請上訴人去幫忙領錢，另外1 張上訴人並未持以
  提領款項，而第3 張就是本案的提款卡，故從提款卡交付上訴
  人提領款項的過程，並未有異常之處，與一般擔任提款車手不
  同等語，如何認為均不可採等情，詳予指駁（見原判決第7 至
  10頁）。
㈢另敘明：①如何認定上訴人就其所參與之附表編號6、7所示部
  分，與沈雅威、詐欺集團成員間，具有犯意聯絡及行為分擔，
  應對各該參與之不法犯行及結果共同負責；②如何認定附表編
  號7 所示部分雖犯參與犯罪組織罪，然仍無須適用組織犯罪防
  制條例第3條第3項規定，對上訴人為強制工作之諭知等旨（見
  原判決第15至16、20至21頁）。
經核原判決之採證認事並無違反經驗法則、論理法則，亦無任
  意推定犯罪事實、違背證據法則、判決理由不備、理由矛盾或
  不適用法則、適用法則不當之違誤；且所量處之刑，並未逾法
  定刑度，亦無濫用量刑職權、違反不利益變更禁止原則之情事
  ，尚難率指為違法。
再：
㈠證據之證明力係由法院本於確信自由判斷，證人前後陳述未盡
  一致者，採信其部分陳述時，當然排除其他部分之陳述，此為
  法院取捨證據法理上之當然結果；縱未於判決理由內說明捨棄
  他部分陳述，而僅說明採用某部分陳述之理由，於判決本旨並
  無影響，與判決不備理由亦有未合。原判決已綜合卷內上訴人
  之部分陳述、證人沈雅威、乙○○、丙○○、陳偉澤之證詞，
  暨卷附乙○○、丙○○之相關報案資料、匯款紀錄翻拍照片、
  其等與「永盛國際」之通訊軟體對話翻拍照片、上訴人提領款
  項翻拍照片、陳偉澤之帳戶基本資料、交易明細資料等證據資
  料，逐一剖析，參互審酌，說明如何認定上訴人受沈雅威引介
  參與上開詐欺集團，而有附表編號6、7所示犯行；並敘明上訴
  人及其原審辯護人為其辯護所辯僅係因沈雅威人在澎湖工作繁
  忙而單純幫忙沈雅威領錢，並未領有報酬等語，如何無可採信
  等旨（見原判決第7 至10頁）；核與卷內資料相符，且屬原審
  採證認事之職權範圍。原審縱使未採沈雅威於偵查中關於其係
  向上訴人說因工作忙，沒時間領，請上訴人幫忙領錢，上訴人
  也沒有問，就幫忙領錢，沒有給上訴人任何報酬等證詞，亦係
  證據取捨之當然結果，自不得執此部分證人證詞與上訴人所辯
  相符，遽謂原判決有理由不備或採證理由矛盾之瑕疵。
㈡刑事訴訟法第379 條第10款固規定，依本法應於審判期日調查
  之證據而未予調查者，其判決當然違背法令。但應行調查之證
  據範圍，在同法並未定有明文，該項證據，自係指第二審審判
  中已存在之證據，且與待證事實有重要關係，在客觀上認為應
  行調查者而言。原判決已說明因上訴人否認犯罪，且無證據證
  明其已因本件犯罪而獲得犯罪所得，並非認定其未有任何報酬
  （見原判決第9 、19至20頁）；而交付報酬亦非僅有從提領款
  項中扣除之單一方式，故無論上訴人提領款項後是否全額交予
  沈雅威，均不影響本件判決之結果。何況，依卷內資料，上訴
  人及其原審辯護人於原審審判期日，經原審審判長詢以「尚有
  何證據請求調查」時，均答稱：「沒有意見」（見原審卷第22
  5 頁）。原審認上訴人本件犯罪之事證已明，未再贅就沈雅威
  引介上訴人參與上開詐欺集團或上訴人是否係將提領款項全額
  交付沈雅威為無益之調查，亦難謂有調查證據職責未盡之違誤
  。
上訴人之上訴意旨並未依據卷內訴訟資料，具體指摘原判決關
  於上訴人部分有何違背法令之情形，仍執前詞，泛稱：沈雅威
  並未證稱曾告知上訴人所提領之款項為詐欺集團之犯罪所得或
  有引介上訴人加入詐欺集團，原判決之認定有與沈雅威所述矛
  盾；且上訴人交予沈雅威之款項有無扣除報酬，關涉上訴人犯
  罪所得及有無擔任車手，原判決未說明何以不採上訴人所辯與
  沈雅威所述相符者，亦不予調查，有應於審判期日調查之證據
  而未予調查、判決不備理由等違法等語，僅就原審採證認事適
  法職權行使及原判決關於上訴人部分已明白論斷之事項，再為
  爭執，核與法律規定得為第三審上訴理由之違法情形不相適合
  。
綜上，應認上訴人之上訴為違背法律上之程式，予以駁回。
據上論結，應依刑事訴訟法第395條前段，判決如主文。
中    華    民    國   110    年    11    月    17    日
                  刑事第四庭審判長法  官  林  立  華  
                                  法  官  謝  靜  恒  
                                  法  官  林  瑞  斌  
                                  法  官  王  敏  慧  
                                  法  官  李  麗  珠  
本件正本證明與原本無異
                                  書記官
中    華    民    國   110    年    11    月    23    日